臺灣新竹地方法院交通事件裁定　　　100 年度交聲字第227 號
原處分機關　交通部公路總局新竹區監理所
異　議　人
即受處分人　賈魯歆
上列異議人即受處分人因違反道路交通管理處罰條例案件，對於
交通部公路總局新竹區監理所於民國100 年4 月13日竹監營字第
裁50-E00000000號違反道路交通管理事件裁決書所為之處分聲明
異議，本院裁定如下：
    主  文
原處分撤銷。
賈魯歆不罰。
    理  由
一、原處分意旨略以：異議人即受處分人（下稱異議人）賈魯歆
    於民國100 年2 月15日上午11時03分許，在新竹縣竹北市○
    ○○路，因有將其所有之車牌號碼ROI-358 號輕型機車在禁
    止臨時停車處所停車之違規事實，為新竹市警察局交通隊警
    員以異議人有違反道路交通管理處罰條例第56條第1 項第1
    款規定之事實，填製新竹縣政府警察局竹縣警交字第E00000
    000 號舉發違反道路交通管理事件通知單（下稱舉發通知單
    ）當場舉發。嗣因異議人於應到案日期前到案提起申訴，原
    處分機關認異議人違規事實明確，乃於100 年4 月13 日 依
    道路交通管理處罰條例第56條第1 項第1 款及違反道路交通
    管理事件統一裁罰基準表之規定，以交通部公路總局新竹區
    監理所竹監營字第裁50-E00000000號裁決書，裁處異議人罰
    鍰新臺幣（下同）600 元。該裁決書於100 年4 月20日為寄
    存送達後，異議人於同年月27日聲明異議。
二、異議意旨略以：伊所有之車號ROI-358 號輕型機車於100 年
    2 月13日已失竊在案，經找尋2 日未獲後，於同年2 月16日
    報警處理，嗣經接獲車輛違規通知單，即請報案派出所聯繫
    後領回車輛，此期間所接獲之3 張罰單，均在同一地點受罰
    ，僅其中2 張舉發單免予處罰，然該時點車輛確已遭竊，為
    此聲明異議，請求撤銷原處分等語。
三、按受處分人，不服第8 條主管機關所為之處分，得於接到裁
    決書之翌日起20日內，向管轄地方法院聲明異議；又法院認
    為聲明異議有理由者，應以裁定將原處分經聲明異議部分撤
    銷，並自為裁定，道路交通管理處罰條例第87條第1 項、道
    路交通事件處理辦法第19條前段分別定有明文。
    次按犯罪事實應依證據認定，無證據不得認定其犯罪事實；
    又不能證明被告犯罪者，應諭知無罪之判決，刑事訴訟法第
    154條第2項、第301條第1項分別定有明文。法院受理交通事
    件，準用刑事訴訟法之規定，道路交通管理處罰條例第89條
    前段亦定有明文，且認定不利於被告之事實須依積極證據，
    苟積極證據不足為不利於被告事實之認定時，即應為有利於
    被告之認定（最高法院30年臺上字第816號判例參照），又
    參酌最高法院76年臺上字第4986號判例「認定犯罪事實所憑
    之證據，雖不以直接證據為限，間接證據亦包括在內，然而
    無論直接證據或間接證據，其為訴訟上之證明，須於通常一
    般之人均不致有所懷疑，而得確得其為真實之程度者，始得
    據為有罪之認定，倘其證明尚末達到此一程度，而有合理之
    懷疑存在而無從使事實審法院得有罪之確信時，即應由法院
    為諭知被告無罪之判決」意旨，於法院審理行為人違反道路
    交通管理處罰條例案件時，當有其適用；故法院於審理行為
    人違反道路交通管理處罰條例案件，為事實之認定時，如就
    原處分機關所認定之行為人違規之事實仍有合理之訴訟上懷
    疑，而無法百分之百確信行為人確有該當於道路交通管理處
    罰條例各該處罰條文之構成事件事實時，即應依訴訟上之待
    證事實「倘有懷疑，則從被告之利益作解釋」之證據法則，
    作對受處分人有利之認定。
四、原處分機關認異議人有上開在禁止臨時停車處所停車之違規
    事實，無非係以原舉發單位表示尚難證明違規係失竊期間發
    生為據，認應依法裁罰等語。然查：
(一)、關於上開車輛失竊時點，業據證人即異議人母親郁美雲到庭
    證稱：我係於100 年2 月13日發現機車不見，因為之前我們
    家的車子曾經有遺失過，警察叫我們先自己去找找看，所以
    我們是到2 月16日才去報警，報警時有說明遺失時間是2 月
    13日晚上11點多，直到監理所寄通知書通知我們這輛車有違
    反道路交通管理處罰條例的情形，我才發現這台車子被罰款
    等語在卷（見本院卷第39頁反面），且有上開車輛之編號P1
    00024EHJ18YDG 號新竹市警察局車輛協尋電腦輸入單附卷可
    憑（見本院卷第20頁）。觀諸前揭車輛協尋電腦輸入單所登
    載之內容，報案人姓名記載郁美雲，發生時間係記載100 年
    2 月13日23時00分，報案時間為100 年2 月16日12時00分，
    而本件報案當時所填載之失竊日期為2 月13日，本件舉發通
    知單開立之時點為100 年2 月23日一節，亦有該通知單附卷
    足憑（見本院卷第6 頁），則本件舉發通知單既係於證人郁
    美雲報案後始開立，從而證人郁美雲應無為規避裁罰而虛偽
    填載失竊日期之可能。
(二)、又異議人除本件遭舉發案件外，確實因上開車輛分別於100
    年2 月16日、2 月18日，亦因在同一地點，遭新竹縣政府警
    察局交通隊警員以有在禁止臨時停車處所停車之違規事實，
    分別以E00000000 號、E00000000 號舉發通知單予以舉發一
    節，有各該單號之違規案件查詢資料在卷足憑（見本院卷第
    32、34頁），此部分之裁處業經原舉發單位以該期間前揭車
    輛已脫離原車主實力支配為由，建議原處分單位予以撤銷後
    免予裁罰一情，有新竹縣政府警察局竹縣警交字第10030035
    81號函在卷可稽（見本院卷第27頁）。又證人即本件舉發警
    員唐國華亦到庭證稱：該3 件的違規地點都在同一個地方，
    3 件都有舉發照片，且照片中車子所呈現的狀況都一樣等語
    明確（見本院卷第40至41頁）。則該3 張舉發通知單（即本
    件及上開已經撤銷之2 件違規時間為2 月16日、2 月18日之
    3 件）舉發之違規時間分別為本件之100 年2 月15、同年2
    月16及18日，時間甚為密接，遭舉發違規停放之地點、位置
    及車輛停放所呈現之狀況均相同，異議人或證人郁美雲應無
    自行將車輛停放於該處後向警方謊報失竊之可能及必要。綜
    上所述，堪認上開違規停放之機車應係於2 月13日失竊無訛
    ，參以上開3 張舉發照片中車輛所停放之地點及情況均相同
    ，應係竊取該機車之人於100 年2 月15日本案遭舉發前之某
    時許將該車輛棄置於上開違規地點，本件異議人所辯非無理
    由，本案復查無其他積極證據足以證明異議人確於前揭時間
    、地點有前揭違規之事實，尚難遽認異議人有何在禁止臨時
    停車處所停車之違規，或有何可歸責之事由，揆諸上開說明
    ，即應為有利異議人之認定。從而，原處分機關遽以裁罰，
    即有未洽，是原處分應予撤銷，並為不罰之諭知。
五、綜上所述，本案既難認係異議人所為，亦無其他證據足認異
    議人有何違規情事，原處分機關遽予裁罰，尚有未洽，應認
    本件異議為有理由，爰撤銷原處分並另為異議人不罰之諭知
    。
六、據上論斷，應依道路交通事件處理辦法第19條前段，裁定如
    主文。
中    華    民    國    100   年     6   月     30    日
                  交通法庭      法  官   林哲瑜
以上正本證明與原本無異。
如不服本裁定，應於裁定送達後5日內向本院提出抗告狀。
中    華    民    國   100    年    6     月    30    日
                                書記官   鍾佩芳